最高法院刑事判決　　　　　　九十六年度台上字第一二七一號
上　訴　人　台灣高等法院高雄分院檢察署檢察官
被　　　告　甲○○
　　　　　　丙　○
　　　　　　丁○○
　　　　 　 乙○○
　　　　　　己○○
　　　　　　庚○○
　　　　　　辛○○
　　　　　　戊○○
上列上訴人因被告等常業竊盜案件，不服台灣高等法院高雄分院
中華民國九十四年十一月二十三日第二審判決（九十四年度上訴
字第一二０五號，起訴案號：台灣高雄地方法院檢察署九十三年
度偵字第三二八一、六五三０號），提起上訴，本院判決如下：
    主  文
原判決撤銷，發回台灣高等法院高雄分院。
    理  由
本件原判決以公訴意旨略稱：被告甲○○、丙○、丁○○有起訴
書所載：(1)與陳瑞祥、林政治（以上二人另由第一審審理）及綽
號「香蕉」者（下稱陳瑞祥等三人）共同基於以竊盜為常業之犯
意聯絡，由陳瑞祥等三人於民國九十二年十月一日出境前往日本
，並於該日至同年月八日間，在日本之不詳地點竊取重型機車三
十三輛，得手後將之拆解成機車零件運回台灣，重新組裝後變賣
圖利；(2)承上共同基於以竊盜為常業之犯意聯絡，與被告乙○○
、己○○、庚○○、辛○○、戊○○以相同手法，由己○○、庚
○○、辛○○、戊○○於九十二年十一月十九日出境前往日本，
迄同年十二月十六日止，由己○○、庚○○在日本之不詳地點竊
取重型機車共四十一輛，得手後，交由辛○○、戊○○拆解、包
裝、偽造引擎號碼，嗣經警循線查獲，因認被告甲○○、丙○、
丁○○、乙○○、己○○、庚○○、辛○○、戊○○所為，均涉
犯行為時之刑法第三百二十二條常業竊盜罪嫌云云。經審理結果
，認行為時之刑法第三百二十二條常業竊盜罪，非屬刑法第五條
、第六條所規定之罪，亦非刑法第七條所定最輕本刑三年以上有
期徒刑之罪；且依公訴人之起訴事實觀之，本件重型機車均係日
本人所有，在日本國內某地遭被告等竊取、拆解並運回台灣，其
竊盜犯罪之行為地及結果地均在日本，非在我國領域內甚明，應
無適用我國刑法予以處罰之餘地；至於被告等分別在台南、高雄
地區某處謀議如何到日本竊車、如何竊取、分工、如何裝櫃運回
台灣銷贓，如何分配報酬等犯罪計畫之細節，並完成該犯罪計畫
，據以到日本竊取機車等事實，縱屬實情，亦僅屬共謀共同正犯
間之謀議、籌備階段，尚未著手於竊取機車行為之實行，究不得
以常業竊盜罪相繩，因而維持第一審諭知被告等均無罪之判決，
駁回檢察官在第二審之上訴，固非無見。
惟查：（一）審理事實之法院，對於案內與待證事實有重要關係
，在客觀上認為應依法調查之證據，若未依法調查或雖已調查而
未調查明白，即與證據未經調查無異，如率行判決，其判決當然
為違背法令；又對於被告有利及不利之證據，應一律注意，綜合
全案證據資料，本於經驗法則，以定其取捨，並將取捨證據及得
心證之理由於判決內詳予說明，倘僅援用有利於被告之證據而為
被告有利之認定，對於不利於被告之證據，恝置不論，亦難謂於
法無違。經查原判決謂被告等在台南、高雄地區謀議如何到日本
竊車、如何竊取、分工、如何裝櫃運回台灣銷贓，如何分配報酬
等犯罪計畫之細節，並完成該犯罪計畫，據以到日本竊取機車等
事實，縱屬實情，亦僅屬共謀共同正犯間之謀議、籌備階段，尚
未著手於竊取機車行為之實行等情（見原判決第五頁倒數第三行
至第六頁第二行）。然依卷附監聽甲○○電話之監察譯文表（見
九十三年度警聲搜字第九一號卷第一二至八三頁，以下僅標示該
卷之頁數）所載：甲○○於九十二年十二月八日至同年月十一日
間，曾多次與在日本之戊○○以電話聯絡，其中：(1)八日通話時
，雙方就行竊之機車車型、年份、數量為確認（第一二頁）；(2)
九日通話時，甲○○催戊○○處理（第一六頁）；(3)十一日通話
時，雙方聯繫出貨，並提及再行竊取何種車型之機車及數量（第
二五至二六頁）等情。倘上情不虛，則於己○○、庚○○、辛○
○、戊○○前往日本行竊機車期間，甲○○似仍在台灣以電話指
示彼等竊盜何種機車及竊盜之數量。則被告等是否僅在台南、高
雄地區為共謀共同正犯間之謀議、籌備階段？即不無再予究明釐
清之必要。原審對此並未詳加調查，率為論斷，已有未洽；又對
於上開不利被告等之證據，未於判決內說明何以不足採之理由，
併有判決理由欠完備之違背法令。（二）按犯罪之行為，係指發
生刑法效果之意思活動而言；自其發展過程觀之，乃先有動機，
而後決定犯意，進而預備、著手及實行。次按犯罪型態有一人單
獨為之者，有二人以上為之者；依行為時刑法第二十八條規定「
二人以上共同實施犯罪之行為者，皆為正犯。」，其參與犯罪構
成要件之行為者，固為共同正犯；至於以自己共同犯罪之意思，
事先同謀，而由其中一部分人實施犯罪之行為者，亦為共同正犯
，對於全部行為所發生之結果，亦同負責任（司法院釋字第一０
九號解釋理由參照），此即學理所稱之「共謀共同正犯」。又九
十四年二月二日修正公布，自九十五年七月一日起施行之刑法第
二十八條雖將「實施」修正為「實行」，排除「陰謀共同正犯」
與「預備共同正犯」，但仍無礙於「共謀共同正犯」之存在。故
參與共謀者，其共謀行為，應屬犯罪行為中之一個階段行為，而
與其他行為人之著手、實行行為整體地形成一個犯罪行為。原判
決謂被告等在台南、高雄地區所為之謀議行為，僅屬共謀共同正
犯間之謀議、籌備階段，尚未著手於竊車行為之實行云云，似將
被告等應整體論為一個犯罪行為之謀議、預備、著手、實行等各
階段行為，予以分割論列，適用法則亦難謂適當。檢察官上訴意
旨指摘原判決不當，尚非全無理由，應認原判決有撤銷發回更審
之原因。
據上論結，應依刑事訴訟法第三百九十七條、第四百零一條，判
決如主文。
中　　華　　民　　國　九十六　年　　三　　月　 十五 　日
                      最高法院刑事第八庭
                          審判長法官  陳　正　庸
                                法官  賴　忠　星
                                法官  林　開　任
                                法官  林　立　華
                                法官  吳　昆　仁
      本件正本證明與原本無異
                                      書  記  官
中　　華　　民　　國　九十六　年　　三　　月　 二十 　日
                                                      G
